【裁判字號】    99,訴緝,305
【裁判日期】    990917
【裁判案由】    強盜等
【裁判全文】
臺灣臺中地方法院刑事判決          99年度訴緝字第305號
公  訴  人  臺灣臺中地方法院檢察署檢察官
被      告  甲○○○○○○○○.
上列被告因強盜等案件，經檢察官提起公訴（81年度偵字第1031
8號、第10872號、第13439號、第13612號），本院判決如下：
    主    文
本件免訴。
    理    由
一、公訴意旨略以：被告甲○○○○○○○○ ○○○○○○（中文姓名：納伊各
    人耶耶哈）與SAMIYEH TAHERIAN（中文姓名：賽米亞.特海
    倫，業經本院判決免訴確定）及另二名姓名不詳之中東男子
    ，共同基於意圖為自己不法所有之犯意聯絡，於民國81年6
    月6日下午3時30分許，至臺中市○○路60號雙福流行男飾店
    ，以千元紙鈔向店員乙○○購買衣服，趁乙○○找零之時，
    並向乙○○表示要換鈔，藉以引開乙○○之注意，而乘機竊
    取櫃臺內之鈔票共新台幣19000元離去。嗣經乙○○清點後
    ，始發現現金短少。因認被告涉犯刑法第320條第1項之竊盜
    罪嫌。
二、按時效已完成者，應諭知免訴之判決，並得不經言詞辯論為
    之，刑事訴訟法第302條第2款、第307條，分別定有明文。
    又追訴權之時效，如依法律之規定、偵查、起訴或審判之程
    序，不能開始或繼續時，停止其進行。上項時效停止，自停
    止原因消滅之日起與停止前已經過之期間，一併計算，停止
    原因繼續存在之期間，如達於第80條第1項各款所定期間4分
    之1者，其停止原因視為消滅，刑法第83條亦有定有明文。
三、新舊法比較之說明：
（一）查被告行為後，刑法第2條第1項業於94年2月2日修正公布
      ，並自95年7月1日起施行。修正後刑法第2條第1項規定，
      已將新舊法律適用之「從新從輕」原則，改採「從舊從輕
      」原則，而此規定僅係規範行為後法律變更所生新舊法律
      比較適用之準據法，並非實體刑罰法律，自不生行為後法
      律變更之比較適用問題，應逕行適用新法第2條第1項之規
      定，為「從舊從輕」之比較。
（二）按追訴時效期間之長、短，關係是否行為人受到刑事追訴
      或處罰，而追訴權時效完成者，應依刑事訴訟法第302條
      第2款規定諭知免訴，而免訴判決為實體判決，因此關於
      追訴時效期間之修正，應屬實體刑罰法律變更，而有第2
      條第1項之適用（參照最高法院24年7月民刑庭總會決議〈
      2〉）。依此，本案被告行為時，刑法第80條追訴權之時
      效期間規定為：「追訴權，因左列期間內不行使而消滅：
      一、死刑、無期徒刑或10年以上有期徒刑者，20年。二、
      3 年以上10年未滿有期徒刑者，10年。三、1年以上3年未
      滿有期徒刑者，5年。四、1年未滿有期徒刑者，3年。五
      、拘役或罰金者，1年。前項期間自犯罪成立之日起算。
      但犯罪行為有連續或繼續之狀態者，自行為終了之日起算
      。」修正後之刑法第80條則規定為：「追訴權，因下列期
      間內未起訴而消滅：一、犯最重本刑為死刑、無期徒刑或
      10年以上有期徒刑之罪者，30年。二、犯最重本刑為3年
      以上10年未滿有期徒刑之罪者，20年。三、犯最重本刑為
      1年以上3年未滿有期徒刑之罪者，10年。四、犯最重本刑
      為1年未滿有期徒刑、拘役或罰金之罪者，5年。前項期間
      自犯罪成立之日起算。但犯罪行為有繼續之狀態者，自行
      為終了之日起算。」本案被告被訴竊盜之罪嫌，該罪名之
      法定最重本刑為5年以下有期徒刑，依被告行為時之舊法
      ，追訴時效期間為10年，而依新法之追訴時效期間則為20
      年。比較新、舊法結果，被告行為時之舊法對其較為有利
      ，揆諸前開修正後之刑法第2條第1項前段之規定，本案自
      應適用被告行為時之舊法。另關於追訴權時效之停止進行
      ，及其期間、計算，並一體適用修正前刑法第83條之規定
      ，合先敘明。
四、查本案被告被訴上開竊盜罪嫌，依上開修正前刑法第80條第
    1項第2款之規定，其追訴權時效期間為10年。本案之犯罪終
    了日為81年6月6日，經公訴人開始偵查（卷已銷燬，時間不
    明），於81年8月25日提起公訴並繫屬本院，嗣因被告逃匿
    ，經本院於81年9月24日以81年中院瑞刑緝字第1161號發佈
    通緝，致審判程序不能開始，有本院96年度訴緝字第71號刑
    事卷宗、偵查卷宗及通緝書附卷可稽。又依司法院大法官會
    議第138號解釋及最高法院82年第10次刑事庭會議決議，自
    本案開始偵查日起至通緝之前1日止，追訴權既無不行使之
    情形，自不生時效進行之問題，則本案自81年6月6日起算，
    加計追訴權時效10年、時效停止期間2年6月、實施偵查日（
    即81年8月25日）起至通緝前1日（81年9月23日）止之期間
    30日，再扣除提起公訴日（81年8月20日）至法院繫屬日（
    81年8月25日）追訴權未行使之期間5日，則本案被告犯行之
    追訴權時效，至遲應至94年1月10日即已完成。揆諸前揭說
    明，爰不經言詞辯論，逕為諭知免訴之判決。
據上論斷，應依刑事訴訟法第302條第2款、第307條，判決如主
文。
中    華    民    國    99    年    9    月    17     日
                  刑事第十二庭  審判長法  官   郭瑞祥
                                      法  官   莊秋燕
                                      法  官   簡婉倫
以上正本證明與原本無異
如不服本判決，應於收受本判決後十日內向本院提出上訴書狀，
其未敘述上訴理由者，並得於提起上訴後十日內向本院補提理由
書狀（均須按他造當事人之人數附繕本）「切勿逕送上級法院」
                                      書記官  黃雅青
中    華    民    國    99    年    9    月    17     日

司法院資訊處製作；財團法人民間司法改革基金會備份。
